臺灣高雄地方法院刑事判決　　　　　　　　　　　　九十一年度易字第一八四號
　　公　訴　人　臺灣高雄地方法院檢察署檢察官
　　被　　　告　乙○○
右列被告因詐欺案件，經檢察官提起公訴（九十一年度偵字第一六九七號），本院判
決如左：
    主  文
乙○○共同意圖為自己不法之所有，以詐術使人將本人之物交付，處有期徒刑參月，
如易科罰金，以參佰元折算壹日。緩刑貳年。
玩具紙鈔壹佰貳拾參張，均沒收。
    事  實
一、乙○○明知真實姓名暨年籍均不詳自稱「謝經理」、「蔡經理」之成年女子及成
    年男子，在報紙刊登廣告徵求司機，係為詐取應徵者之保證金，竟與謝經理、蔡
    經理共同基於意圖為自己不法所有之犯意聯絡，於九十一年一月十一日，甲○○
    自報上得知上開應徵司機之廣告，即依該廣告所載之聯絡電話00000000
    00與自稱「謝經理」之成年女子聯絡，雙方約定於同日下午二時許，在高雄市
    ○○○○道附近之皇統大飯店見面，「謝經理」則以電話通知乙○○屆時前往接
    洽應徵者，並要求乙○○事先備妥玩具紙鈔一百二十三張，裝於牛皮紙袋一紙內
    ，以防事跡敗露，被害人要求退還保證金時，即以返還該內裝有玩具紙鈔之牛皮
    紙袋矇騙。曾照明乃依約於九十一年一月十一日下午二時許駕駛車牌號碼Ｒ８－
    七一三九號自用小客車至上開約定地點，乙○○於確認曾照明之身分後，旋搭乘
    曾照明所駕駛之上開車輛，向曾照明佯稱：該公司係以高級轎車至飯店接送客戶
    為工作項目，伊等先至車庫取車後，再前往高雄市○○○路之福華飯店接送女客
    戶；因開高級轎車，需要繳付保證金新台幣（下同）五萬元；伊先前亦為司機，
    待遇很好等語，惟曾照明身上並無現金，乙○○乃指示曾照明將其所駕駛之Ｒ８
    －七一三九號自用小客車予以典當，再將所得款項用以繳納保證金，曾照明不疑
    有他陷於錯誤而依其指示，將該車駛至高雄市○○區○○路四七四號昇旺當鋪典
    當，得款二萬五千元，並將典當所得全額交付予乙○○，乙○○得款後即將該款
    放入另一牛皮紙袋內，嗣二人抵至福華飯店後，乙○○要求曾照明一人獨自在該
    飯店一樓大廳等候公司之車輛，乙○○則前往該飯店十樓欲接送女客戶，「謝經
    理」以電話通知乙○○並未有女客戶，要求乙○○迅速離開現場，適為曾照明察
    覺其中有異，要求乙○○退還先前所交付之保證金二萬五千元，乙○○即以事先
    內裝有玩具紙鈔一百二十三張之牛皮紙袋返還曾照明，經曾照明識破，始取回二
    萬五千元現金，並報警當場查獲乙○○，扣得乙○○所有之玩具紙鈔一百二十三
    張。
二、案經高雄市政府警察局新興分局報請臺灣高雄地方法院檢察署檢察官偵查起訴。
    理  由
一、右揭犯罪事實，業據被告乙○○於本院審理中坦承不諱，核與被害人曾照明於警
    訊中指述情節相符，並有昇旺當鋪當票一紙、玩具紙鈔一百二十三張附卷及扣案
    可資佐證。被告自白與事實相符，本件事證明確，被告犯行洵堪認定。
二、核被告所為，係犯刑法第三百三十九條第一項之詐欺取財罪。被告與自稱「謝經
    理」、「蔡經理」之成年女子與成年男子間，有犯意之聯絡及行為之分擔，均為
    共同正犯。茲審酌被告年輕力壯，不思以正常工作，賺取財物，竟貪圖私利，詐
    欺他人，惟念及被告並未實際詐取任何財物，年輕識淺，犯後坦承犯行等一切情
    狀，量處如主文所示之刑，並諭知易科罰金之折算標準。又被告前未曾受有期徒
    刑以上刑之宣告，此有臺灣高雄地方法院檢察署刑案資料查註記錄表附卷可稽，
    其因一時失慮，偶罹刑典，事後已坦承犯行，深具悔意，經此刑之宣告後，應知
    警惕而無再犯之虞，本院因認暫不執行其刑為當，予以宣告緩刑二年，用啟自新
    。扣案之玩具紙鈔一百二十三張，為被告所有供犯罪所用之物，業據被告供明在
    卷，應依刑法第三十八條第一項第二款宣告沒收。
三、公訴意旨略以：被告意圖為自己不法之所有，於九十一年一月三日九時許，在高
    雄市三民區○○○○○路附近，詐騙真實姓名暨年級均不詳之鍾姓男子不詳金額
    ；乙○○於詐騙曾照明得款後，因將該二萬五千元裝入其隨身二牛皮紙袋之一內
    ，被乙○○發覺另一信封袋內所裝者為玩具鈔，始知受騙，要求還款，乙○○竟
    另基於意圖為自己不法之所有，以持該偽鈔之詐術還甲○○，圖債務清償之不法
    利益。按犯罪事實應依證據認定之，無證據不得推定其犯罪事實；又不能證明被
    告犯罪，應諭知無罪之判決，刑事訴訟法第一百五十四條、第三百零一條第一項
    定有明文。又認定不利於被告之事實，須依積極證據，苟積極證據不足為不利於
    被告事實之認定，即應為有利於被告之認定，更不必有何有利之證據，最高法院
    著有三十年上字第八一六號判例可參。經查，被告固坦承曾於九十一年一月三日
    上午九時許，在高雄市三民區○○○○○路附近，接洽真實姓名暨年籍不詳之鍾
    姓成年男子，偕同前往高雄市福華飯店等事實，惟本院遍查全案卷宗，並無鍾姓
    男子之正確年籍資料，本院無從傳喚該鍾姓男子以查證被告是否有此部分詐欺取
    財之犯行，自難單僅憑被告此部分之自白，遽論被告以詐欺取財罪。又被告雖於
    被害人曾照明識破本件被告詐欺犯行，要求被告返還先前所繳付之保證金二萬五
    千元時，欲以玩具紙鈔蒙混以代返還，然縱被害人遭被告矇騙而收受該玩具紙鈔
    ，被告仍無解於應依民法不當得利或侵權行為之法律關係返還被害人所受利益或
    所受損害之民事責任，是被告並未因而受有債務清償之不法利益，被告此部分之
    行為，尚非該當於詐欺得利罪以行為人「得財產上之不法利益」之犯罪構成要件
    ，自不另構成刑法第三百三十九條第二項之詐欺得利罪，此外，復查無其他積極
    證據足資佐證認此二部分被告有公訴人所指訴之犯行，既不能證明被告犯罪，本
    應諭知無罪之判決，惟公訴意旨任此二部分與前開有罪部分有裁判上一罪之關係
    ，爰不另為無罪之諭知，附此敘明。
據上論斷，應依刑事訴訟法第二百九十九條第一項前段，刑法第二十八條、第三百三
十九條第一項、第四十一條第一項、第七十四條第一款、第三十八條第一項第二款，
罰金罰鍰提高標準條例第一條前段、第二條，判決如主文。
本案經檢察官劉昀到庭執行職務。
中    華    民    國     九十一     年      九      月      三十        日
                                  臺灣高雄地方法院刑事庭
                                      法  官  何悅芳
右正本證明與原本無異。
如不服本判決，應於判決送達後十日內，向本院提出上訴狀。
                                      書記官  顏宗貝
中    華    民    國     九十一     年      九      月      三十        日
附錄本案論罪科刑法條：
刑法第三百三十九條第一項：
意圖為自己或第三人不法之所有，以詐術使人將本人或第三人之物交付者，處五年以
下有期徒刑、拘役或科或併科一千元以下罰金。
